【裁判字號】    98,交聲,1197
【裁判日期】    981008
【裁判案由】    交管條例聲異
【裁判全文】
臺灣板橋地方法院交通事件裁定        98年度交聲字第1197號
                                    98年度交聲字第1198號
原處分機關  交通部公路總局臺北區監理所蘆洲監理站
異  議  人
即受處分人  乙○○
上列異議人即受處分人因違反道路交通管理處罰條例案件，對於
交通部公路總局臺北區監理所蘆洲監理站於民國98年5 月8 日所
為之北監蘆字第裁46-C00000000號、第裁46-C00000000號裁決處
分聲明異議，本院裁定如下：
    主  文
異議駁回。
    理  由
一、原處分意旨略以：異議人即受處分人乙○○於民國98年2 月
    11日16時50分許，騎乘車牌號碼GGP-813 號重型機車，行經
    臺北縣三重市○○○路與三民街175 巷路口時，因有「轉彎
    車不讓直行車先行」及「違反道路交通安全規則肇事致人受
    傷」等違規，為臺北縣政府警察局交通警察隊三重分隊員警
    及交通隊交安組員警分別掣單逕行舉發，嗣經異議人申訴，
    原處分機關函查結果，認異議人確有前述違規事由，爰依道
    路交通管理處罰條例第48條第1 項第6 款、第63條第1 項第
    1 款（裁決書漏載第1 項第1 款）、第61條第3 項規定，裁
    處受處分人罰鍰新臺幣9 百元，並各記違規點數1 點、3 點
    。
二、聲明異議意旨略以：車禍發生之三岔路口雖無號誌燈，但前
    方5 公尺處的號誌燈已顯示為紅燈，且該三岔路口亦已淨空
    ，直行車自應減速慢行才是；伊係遭直行車快速行駛所撞傷
    ，直行車騎士於調解時亦坦承其未減速，員警依筆錄所填製
    之紅單內容，與事實有所出入，應由當事人到庭說明原由云
    云。
三、按汽車行駛至交岔路口，轉彎車應讓直行車先行，道路交通
    安全規則第102 條第1 項第7 款定有明文。次按汽車駕駛人
    轉彎時，轉彎車不讓直行車先行者，處新臺幣6 百元以上1
    千8 百元以下罰鍰，並記違規點數1 點；又汽車駕駛人，駕
    駛汽車違反道路交通安全規則，因而肇事致人受傷者，記違
    規點數3 點，道路交通管理處罰條例第48條第1 項第6 款、
    第63條第1 項第1 款、第61條第3 項亦分別定有明文。
四、經查：
(一)、異議人於上開時、地，騎乘車牌號碼GGP-813 號重型機車，
    與甲○○所騎乘之車牌號碼AQF-659 號重型機車發生碰撞之
    情，為異議人所不否認，並有臺北縣政府警察局三重分局道
    路交通事故調查卷宗、交通事故現場草圖、道路交通事故現
    場圖、道路交通事故調查報告表(一)、(二)、道路交通事故談話
    紀錄表、現場及車損照片12幀附卷可稽，則此部分事實，堪
    以認定。
(二)、按道路交通管理處罰條例及道路交通安全規則有關「讓車」
    之規定，旨在確認行車順序及劃分道路路權，以維護交通往
    來之安全，待有路權之他車輛駕駛人通過，安全無虞時，始
    能再繼續通行之謂；據此解釋，左轉彎車應暫停讓直行車先
    行規定之旨，左轉彎車除應先暫停於交岔路口，讓直行車先
    行通過外，在左轉彎駛進路口之過程中，也須隨時注意對向
    車道直行來車之車況，作讓停之準備。是本件異議人於臺北
    縣三重市○○○路與三民街175 巷口之Ｔ型路口，欲左轉三
    民街175 巷時，自須在路口前停車、觀察，禮讓中正北路往
    重陽路方向之直行來車先行，待確認已無直行來車，且安全
    無虞時，方得起步左轉。惟查，本件車禍撞擊點為異議人所
    騎乘之重型機車之「前車頭」與甲○○之重型機車之車前側
    ，此有道路交通事故調查報告表(二)、現場及車損照片在卷可
    考，可知異議人與甲○○之機車應係同時抵達前述肇事地點
    ，否則異議人之機車若是已左轉通過該Ｔ型路口後，始遭甲
    ○○之機車碰撞，異議人車輛之損害部位理應出現在車輛右
    側車身（車腹或甚至後車輪）之位置，不可能係出現在「前
    車頭」。又觀諸卷附之現場照片，事故發生之Ｔ型路口並未
    設有行車管制燈號，是縱該路口前方（中正北路往重陽路方
    向）之交通號誌顯示為紅燈，惟只要中正北路上直行之車輛
    未妨害三民街175 巷車輛之通行，即無要求該路段之直行車
    不得繼續行進之理。綜上各情，異議人確有轉彎車不讓直行
    車先行之違規行為無訛。
(三)、又異議人之肇事行為，致甲○○受有傷害之事實，有道路交
    通事故調查報告表(二)、道路交通事故談話紀錄表在卷可稽，
    雖甲○○於本院調查時稱：伊沒有受傷等語，然本院調查時
    距事故發生已逾七月之久，其記憶有因時間之經過而產生淡
    忘或混淆之可能；相較之下，前開調查報告、談話紀錄係警
    方於事故發生後，依當事人陳述及其所見所聞所作之記載，
    依當時客觀環境及條件加以觀察，其可信度甚高，據此，應
    可認異議人違反上開道路交通安全規則之行為，致甲○○受
    有左腳擦傷之傷害無疑。
五、綜上，本件異議人前開違規事實，事證明證，原處分機關依
    道路交通管理處罰條例第48條第1 項第6 款規定，裁處異議
    人罰鍰新臺幣9 百元，並依同條例第63條第1 項第1 款、第
    61條第3 項規定，各記異議人違規點數1 點、3 點，核無違
    誤。本件異議人之異議為無理由，應予駁回。
據上論斷，應依道路交通案件處理辦法第19條，裁定如主文。
中    華    民    國    98    年    10     月    8    日
                       交通法庭  法  官  陳正偉
上列正本證明與原本無異。
如不服本裁定，應於裁定送達後五日內敘明抗告理由，向本院提
出抗告狀。
                                 書記官  江文彬
中    華    民    國    98    年    10     月    8    日


司法院資訊處製作；財團法人民間司法改革基金會備份。
